最高法院刑事判決　　　　　　　　　　　　　　　八十八年度台上字第三三一二號
　　上訴人　台灣高等法院檢察署檢察官
　　被　告　甲○○
右上訴人因被告違反公職人員選舉罷免法案件，不服台灣高等法院中華民國八十八年
二月二十四日第二審判決（八十八年度上訴字第一○五號，起訴案號：台灣桃園地方
法院檢察署八十七年度偵字第七九一七號），提起上訴，本院判決如左：
    主  文
上訴駁回。
    理  由
按刑事訴訟法第三百七十七條規定，上訴於第三審法院，非以判決違背法令為理由，
不得為之。是提起第三審上訴，應以原判決違背法令為理由，係屬法定要件。如果上
訴理由狀並未依據卷內訴訟資料，具體指摘原判決不適用何種法則或如何適用不當，
或所指摘原判決違法情事，顯與法律規定得為第三審上訴理由之違法情形，不相適合
時，均應認其上訴為違背法律上之程式，予以駁回。本件檢察官上訴意旨略稱被告甲
○○已將金戒指放在吉普車上，並將該吉普車開至桃園縣觀音鄉富源村四鄰八七之三
號，觀音鄉有投票權之居民羅元淇住處附近停放，被告並進入羅元淇居處客廳，與均
有投票權之選民羅元淇、黃鴻棋、黃永宗及黃元龍等四人商談，期約羅元淇等人在該
屆鄉民代表選舉時，投票支持其當選鄉民代表，而以其攜往之金戒指為行求之酬謝。
雖被查獲時尚未交付金戒指，惟金戒指既已放在車上，自隨時可取下交付；況行求、
期約本不以已交付為要件，只須雙方已有合意，即可構成。再者，被告若無致送金戒
指之打算，何必將金戒指載至現場，而甘冒失竊或被查獲之雙重風險，是被告若非消
息走漏遭查獲，一時措手不及，應早已將該等金戒指交付完成。綜合上情，自應認定
被告之行為已非僅屬預備階段而已，原審撤銷第一審判決，改依公職人員選舉罷免法
第九十條之一第二項論處，自有適用法則不當之違法等語。
惟查：採證認事係屬事實審法院之職權，而法院憑以認定犯罪事實之證據，並不以直
接證據為限，即綜合各種間接證據，本於推理作用，為其認定犯罪事實之基礎，如不
違背經驗法則與論理法則，亦非法所不許。原判決依憑證人即桃園縣警察局大園分局
新坡派出所警員李忠國、周坤志、張志兆、呂坤龍之證述，卷附銀樓公會鑑定表一紙
，及扣案之金戒指九十九枚、印有被告姓名、號次、相片之傳單、面紙各一批，參酌
被告坦承於原判決事實欄所載時間至羅元淇住處，向有第十六屆觀音鄉鄉民代表投票
權之選民羅元淇、黃鴻棋、黃永宗及黃元龍等人，拜託在該屆觀音鄉鄉民代表選舉時
投票支持，及為警在羅元淇家門前二、三公尺處查獲之吉普車係其使用，置於吉普車
內之金戒指九十九枚，印有其選舉號次與相片之選舉傳單、面紙各一批為其所有之自
白等證據，為綜合之判斷，認上訴人有原判決事實欄所載之犯行，因而撤銷第一審論
處被告對於有投票權之人，行求賄賂，而約其投票權為一定之行使罪刑之判決，變更
檢察官起訴法條，改判論處被告預備對於有投票權之人，行求、期約、交付賄賂，而
約其投票權為一定之行使罪刑，並將扣案被告所有預備供犯罪用之金戒指九十九枚宣
告沒收。已詳敘其調查證據取捨之結果，及認定犯罪事實所憑之證據和理由，並就上
訴人否認犯罪，辯稱：因伊係現任鄉民代表，每月常因鄉民滿月或作壽之人情往來而
需十數只戒指供贈禮，始一次大量購入扣案之金戒指較為便宜，並非供預備行求、期
約交付選民；至於在場之江傳隆、黃元龍稱曾聽說伊打算送贈品，僅屬口語流傳，均
不足証明伊有何賄選情事；又觀音鄉該次選舉被告所得票數為一千三百十四票，最後
一名當選者得一千二百十五票，被告預估當選安全票數亦在一千三百票以上，依買票
有效比率三成計算，必須買四千票以上始合情理，豈有僅預備向一百名左右之選舉人
買票之理？至將戒指放置車上，原因不一，尚不得遽認係供賄選之用。另被告係將車
停妥後以步行拜票，非見警後逕行離去。且證人羅元淇、黃鴻棋、黃永宗、黃元龍、
江傳隆、邱炳照等亦稱被告並未提及或交付戒指等，均足以證明被告無上開行為云云
，如何不足採。及證人羅元淇、黃鴻棋、黃永宗、黃元龍、邱炳照、江傳隆等雖均未
指被告有行求、期約或交付賄賂之行為，但此與被告之預備行為無涉，而被告有無預
備賄選與其準備之金戒指數量並無必然關連，而不足據為被告有利之認定，均詳加說
明指駁。又敘明公訴意旨認被告係於前開時地向有投票權人羅元淇、黃鴻棋、黃永宗
及黃元龍四人行求金戒指，而約羅元淇等人在該次選舉中投票予以支持，所為係犯對
於有投票權人行求賄賂罪云云。然查證人江傳隆、邱炳照、黃元龍、黃鴻棋、黃永宗
、羅元淇等人均證稱：被告並未以交付扣案金戒指為由要求予以投票支持，亦未交付
金戒指等語，即警員李忠國亦證稱當時並未查看證人等身上有無金戒指等語，證人羅
元淇復證稱在警局時警方有請渠等將身上東西全部掏出，幾人相加僅幾百元，亦無金
戒指等語。此外又查無證據證明被告已有行求賄賂之行為，而認不能證明被告已有行
求之賄選犯行，因與前開預備賄選成罪部分具有高低階行為之關係，不另為無罪之諭
知。所為論斷均有卷存證據資料可資覆按。就形式上觀察，要無採證認事違背經驗法
則、論理法則，或適用法則不當，或其他違背法令之情形。檢察官上訴意旨，未依據
卷內資料，具體指摘原判決有何違背法令之情形，徒就原判決明白之論斷及原審採證
認事職權之適法行使，仍就被告之行為已否至行求賄選之階段，為單純事實之爭執，
泛指原判決適用法則不當，核與法律規定得為第三審上訴理由之違法情形，不相適合
，應認其上訴違背法律上之程式，予以駁回。
據上論結，應依刑事訴訟法第三百九十五條前段，判決如主文。
中      華      民      國    八十八    年      六      月    二十四    日
                              最高法院刑事第五庭
                                  審判長法官  董  明  霈
                                        法官  丁  錦  清
                                        法官  賴  忠  星
                                        法官  林  茂  雄
                                        法官  王  居  財
      右正本證明與原本無異
                                              書  記  官
中      華      民      國    八十八    年      七      月      一      日
